臺灣臺中地方法院刑事判決　　　　　　　　　　　　九十一年度易字第一八四七號
　　公　訴　人　臺灣臺中地方法院檢察署檢察官
　　被　　　告　庚○○
　　選任辯護人　余銀德
右列被告因妨害自由案件，經檢察官提起公訴（九十年度偵字第一一二三九號），本
院判決如左：
    主  文
庚○○無罪。
    理  由
一、本件公訴意旨略以：被告庚○○於民國（下同）八十七年十月七日曾因違反著作
    權法案件，經台灣高等法院台中分院判處有期徒刑四月確定，甫於八十七年十一
    月二十三日易科罰金執行完畢，竟不知悔改，而於八十九年十月二十日上午九時
    二十分許，因其所投資之健生堂醫療機構之股東權益問題，至台中市○○路○段
    四十八號乙○○○○聯合診所找董事長理論，基於妨害他人行使權利之犯意，於
    八十九年十月二十日上午九時四十分許，在上址之大門前，張貼「內部結帳，暫
    停營業」之大字報，並在診所內之候診室吼稱：「今天決定要關門」「今天要收
    起來」「門關起來去找董事長」等語，接續於同日十時四分許起至同日十六時四
    十五分許止，在上址之鐵捲門開關控制處，擅自將該鐵門時開時關，致設置於該
    診所大門旁之關關控制器因而損壞，並對該診所內之員工脅迫稱：你是領薪水的
    ，不要傻傻的做傻事等語，藉上開強暴、脅迫之方式，妨害乙○○○○診所院長
    辛○○行使醫療營業及人員正常進出之權利，案經乙○○○○聯合診所即辛○○
    訴請臺灣臺中地方法院檢察署檢察官偵查起訴，因認被告涉犯刑法第三百零四條
    第一項之妨害他人行使權利罪嫌云云。
二、訊據被告庚○○坦承於前開時地至前開診所找董事長等情，惟堅決否認有妨害任
    何人行使權利及毀損開關控制器之行為，辯稱：伊只在現場坐著，沒有必要去毀
    壞鐵門等語。公訴人認被告涉犯刑法第三百零四條第一項之犯行，無非以被告確
    有張貼大字報及控制鐵門開關之行為，有證人甲○○、己○○、丁○○、戊○○
    之證述，並經告訴人指訴歷歷，並有錄影帶一捲及錄音帶譯文一紙為憑據。
三、按犯罪事實應依證據認定之，無證據不得推定其犯罪事實，又不能證明被告犯罪
    或其行為不罰者，應諭知無罪之判決，刑事訴訟法第一百五十四條、第三百零一
    條第一項分別定有明文。又事實之認定，應憑證據，如未能發現相當證據，或證
    據不足以證明，自不能以推測或擬制之方法，以為裁判基礎（最高法院著有四十
    年台上字第八六號判例參照）。再告訴人之告訴，本以使被告受刑事訴追為目的
    ，故其陳述是否與事實相符，自應調查其他證據，以資審認，苟其所為攻擊之詞
    ，尚有瑕疵，則在此瑕疵未予究明以前，即不能遽採為斷罪之基礎（最高法院著
    有六十九年台上字第一五三一號判例參照）。
四、就本案公訴人起訴被告妨害自由部分：
（一）公訴人起訴被告妨害自由部分，係認定被告有１、張貼「內部結帳，暫停營業
      」之大字報、２、在診所之候診室吼稱：「今天決定要關門」「今天要收起來
      」「門關起來去找董事長」等語３、在鐵捲門開關控制處，擅自將該鐵門時開
      時關４、對該診所內之員工脅迫稱：你是領薪水的，不要傻傻的做傻事等語，
      認該行為妨害乙○○○○診所院長辛○○行使醫療營業及人員正常進出之權利
      。
（二）惟按刑法第三百零四條之罪，係以強暴、脅迫之方法妨害他人之自由，所謂強
      暴、脅迫，乃係對人所為之攻擊，詳言之，乃指對人之身體，以武力加以不法
      之攻擊，或以言詞姿態，脅迫他人，使其心生畏懼之謂，倘並無對人強暴、脅
      迫之行為，而係對物為之，與該罪意旨在保護人身自由之法意不符，即無成立
      該罪之餘地，最高法院八十七年台上字第二０四八號、八十五年台非字第三四
      四號著有判決可參。
（三）本案被告庚○○固然有前開１至４之動作，此業據告訴人指訴歷歷，且經證人
      甲○○、戊○○、楊梅英、丙○○到庭結證明確，並有錄影帶一捲經本院勘驗
      明確，惟就前開標示１之動作而言，顯然並非對任何人為強暴、脅迫而為之行
      為；針對被告前開標示２之動作，顯然單純滋擾醫院安寧之行為，亦無對任何
      人為強暴、脅迫，縱令該等言詞，係針對診所內特定之員工，惟依常理，「今
      天決定要關門」「今天要收起來」「門關起來去找董事長」亦難認足以使人心
      生畏懼，自難認該當於「脅迫」之構成要件；再針對被告標示３之動作，經本
      院勘驗告訴人蒐證之錄影帶之結果為：「錄影帶從九點多開始播放，九點多的
      時候有警察進入，十點十九分二十秒被告有離開大門旁的椅子往大門走過去再
      回來座椅坐，十點十九分五十秒大門鐵門拉下來時被告坐在椅子上，之後大門
      大部分時間完全關閉只有少部份時間拉起來，有人出入後又關起來，時間很短
      ，下午兩點○四分左右完全打開，這段期間被告大部分時間在座椅上，有時候
      走動到櫃台旁，手撐在櫃台上面，四點二十七分二十幾秒的時候被告沒有在座
      位上，四點二十七分四十四秒鐵門再拉下來，之後鐵門大概都是開一點點，大
      家都必須彎腰才能出入，四點四十幾分警察又進入，警察對著那排座椅在講話
      ，警察來的時候整個大門都打開，警察在四點四十九分離開，之後鐵門就一直
      打開，勘驗到下午五點零九分。」，業據本院勘驗明確，制有勘驗筆錄在卷，
      依前開勘驗之結果，並不足以認定，每一次鐵門關閉之時間均由被告為之，而
      前開鐵門關閉之瞬間，亦未看見有人剛好要出去，而被強行擋住，更未見乙○○○○診所之負責人辛○○在行醫療行為時，遭何強暴、脅迫，自不得遽認定
      ，前開鐵門之關閉行為，係對辛○○、員工或病患有施以強暴、脅迫。雖證人
      丙○○證稱：「我藥局缺藥，我急著要出去拿藥，是十二點以前，那個時候鐵
      門拉下來，控制鐵門那個地方，那三個男生，包括被告都還站在那裡」「他們
      鐵門關下來他們說包括患者都不能進出，誰說的，我不清楚」等語，惟證人丙○○心中想出去，被告何以知悉？證人丙○○既因鐵門剛好關閉而未付諸行動
      ，並非因被告對之為強暴、脅迫行為，而遭受妨害，自與刑法第三百零四條之
      構成要件有間。再則，是何人對病患說不能進出，證人丙○○並未聽聞，而單
      純對特定之病患說不能進出，既未有任何恐嚇之言詞，客觀上亦難認係對特定
      之病患，施以「脅迫」，公訴人以被告前開標示３之動作，認構成對病患、員
      工施強暴、脅迫行為，亦有違誤；被告前開標示４之動作，固據證人戊○○、
      丙○○及證人甲○○證稱，被告有對員工說「你是領薪水的，不要傻傻地做傻
      事」，惟該言詞，客觀上，已不足以使人心生畏懼，況被告對員工為前開言詞
      時，該員工是否有任何動作？雖證人戊○○證稱：「員工要拿遙控器把鐵門按
      上，盧先生就對丁○○、丙○○、黃宥誠說你們是領薪水的，：：員工就不敢
      插手」云云，惟查證人丁○○證稱伊根本記不清楚被告等講話之內容等語，證
      人丙○○則證稱：伊當時與說該話之人距離太遠，沒有看清楚到底是誰說的等
      語，且依前開勘驗錄影帶之結果，該鐵門時開時關，並非完全關閉，更足以證
      明，仍然有員工去打開鐵門，員工顯然也沒有不敢去開鐵門，況最後鐵門是持
      續打開，而非持續關閉，業據本院勘驗至當日五時九分許屬實，則公訴人以被
      告破壞鐵門致妨害他人進出（該部分是否另毀損部分容後說明），亦有違誤
      。綜上，被告被訴妨害乙○○○○診所院長賴俊生行使醫療營業及人員正常進
      出之權利部分，犯罪不能證明。
五、就公訴人起訴被告「擅自將電動鐵門時開時關，致該電動開關控制器因而毀損」
    部分，公訴人認該部分毀損犯行，為所犯刑法第三百零四條所吸收，前開妨害自
    由部分業據本院認犯罪不能證明，本院就毀損罪名是否成立，續為如下之認定：
（一）依據本院勘驗當日鐵門，在下午二時零四分打開，直至下午四時二十七分許才
      拉下來，只開部分，至四時四十分警察來時才全部打開，然後就一直打開，則
      該鐵門損壞之時間最早之時間在當日四時四十分，依前開鐵門開關之情形，並
      非不斷之開關，至少均間隔有十分鐘以上，是否會因而損壞，容有疑義，倘因
      前開開關之情形而損壞，亦難以被告之開關鐵門之動作，認定已有毀損他人控
      制器之不確定故意。
（二）證人甲○○固於警訊中證稱：「是庚○○不知拿何物將鐵門開關鎖弄壞」，於
      本院證稱：「是庚○○拿起子，把開關破壞了，起子不曉得也是去公司的哪一
      個地方拿的，後來停下來都不能開」云云，惟前開證詞，與告訴人辛○○於偵
      訊中指稱是被告時開時關之行為將鐵門破壞掉的等語不符，而依前開勘驗之結
      果，從案發當日下午四時四十分至五時九分許，鐵門均打開，而非關閉，有前
      開勘驗筆錄一紙附卷可憑，前開證人證稱：被告拿起子破壞開關，後來停下來
      都「不能開」云云，即與事實不符，又證人甲○○證稱：伊當天喝醉酒，警訊
      是在喝醉酒的情況下所作，則證人甲○○之前開證詞，自難以作為被告有罪之
      認定，被告被訴毀損部分，犯罪亦屬實不能證明。
六、此外又查無其他積極事證足以證明被告有何妨害自由及毀損犯行，應為無罪之諭
    知。
據上論斷，應依刑事訴訟法第三百零一條第一項，判決如主文。
中    華    民    國      九十一      年       十二      月     十七    日
                                臺灣臺中地方法院刑事第二庭
                                      法  官  陳 如 玲
右正本證明與原本無異。
如不服本判決，應於判決送達後十日內向本院提出上訴狀，上訴於臺灣高等法院臺中
分院( 須附繕本 )。
                                書記官
中    華    民    國      九十一      年       十二      月     二十    日
